臺灣雲林地方法院民事判決　　　　　　　95年度重訴字第71號
原　　　告　陳聰明即發勝工程行
訴訟代理人　戊○○
被　　　告　興福營造股份有限公司
法定代理人　丁○○
上列當事人間請求返還借款事件，於中華民國96年4 月3 日言詞
辯論終結，本院判決如下：
    主  文
被告應給付原告新台幣捌佰壹拾柒萬壹仟陸佰肆拾元，及自民國
九十五年十一月二十四日起至清償日止，按年息百分之五計算之
利息。
原告其餘之訴駁回。
訴訟費用新台幣玖萬伍仟肆佰陸拾元由被告負擔新台幣捌萬貳仟
肆佰壹拾元，餘由原告負擔。
本判決於原告以新台幣貳佰柒拾貳萬元為被告供擔保後，得假執
行。
原告其餘假執行之聲請駁回。
    事 實 及 理 由
壹、程序方面：
一、按訴狀送達後，原告不得將原訴變更或追加他訴，但擴張或
    減縮應受判決事項之聲明者不在此限，民事訴訟法第255 條
    第1 項第3 款定有明文。本件原告起訴時請求被告給付新台
    幣（下同）9,474,640 元及自支付命令狀繕本送達翌日起至
    清償日止，按年息百分之5 計算之利息，然於言詞辯論期日
    中，就本金部分變更請求9,141,640 元，核屬聲明之減縮行
    為，應屬合法，先予敘明。
貳、實體方面：
一、原告起訴主張：兩造因業務往來而認識，被告於民國94年8
    月間至95年3 月間陸續向原告借用9,141,640 元，除將部分
    借款匯入被告公司帳戶外，因該帳戶於94年間曾有退票紀錄
    ，原告乃依被告公司之實際負責人即法定代理人之子乙○○
    指示匯入訴外人甲○○、丙○○、己○○之帳戶。借款時被
    告僅表明係短期週轉，並未約定利息及清償期。嗣原告於95
    年10月19日以存證信函催告被告於31日內返還上開借款，被
    告屆期仍未返還，為此依消費借貸之法律關係提起本件訴訟
    。並聲明：(一)被告應給付原告9,141,640 元及自支付命令繕
    本送達翌日起至清償日止，按年息百分之5 計算之利息。(二)
    訴訟費用由被告負擔。(三)原告願供擔保，請准宣告假執行。
二、被告抗辯意旨：被告公司均由訴外人乙○○實際負責，對外
    借款亦均係乙○○所為，故就匯入被告公司帳戶部分，應係
    乙○○以被告公司名義所為之借款，就該部分同意原告之請
    求，其餘部分要詢問是否乙○○以公司名義所借，然乙○○
    現已不知去向。被告公司帳戶於93年或94年間曾有退票紀錄
    ，95年5 月間亦曾退票。並聲明：(一)原告之訴駁回。(二)訴訟
    費用由原告負擔。
三、得心證之理由：
  (一)本件原告主張被告向其借款4,725,306 元之事實，已據其提
    出台南區中小企業銀行國內匯款申請書2 份為證，被告對此
    部分之事實亦不爭執，應認原告此部分之主張為真實。原告
    另主張被告向其借款4,416,334 元，並依訴外人乙○○之指
    示匯入訴外人己○○、甲○○、丙○○帳戶之事實，雖據其
    提出台南區中小企業銀行國內匯款申請書為證，然為被告所
    否認，並以前揭情詞置辯。是本件兩造之爭點為：原告所匯
    入訴外人己○○、甲○○、丙○○帳戶之4,416,334 元，是
    否為被告向原告所借貸？茲分述如下。
  (二)就匯入甲○○帳戶3,446,334元部分：
    證人甲○○到庭結證稱：被告公司於94年7 月間承包2 億多
    元的工程，我當時擔任工地主任，被告法定代理人丁○○之
    子乙○○及其女友己○○，以我的名義至合作金庫埔里分社
    開設戶頭，公司需要資金調度均經由該戶頭，該戶頭均由乙○○使用，說是公司要使用該帳戶，我對於帳號及密碼均不
    知情，於95年5 月底離職後，在95年6 月1 日即至埔里的合
    作金庫將該帳戶撤銷，裡面所剩847 元，後來也拿回去給公
    司的會計等語（見本院卷第50頁背面及51頁）。而依原告所
    提出為被告所不爭執之台南區中小企業銀行國內匯款申請書
    上所載，原告確於被告公司承包上開工程之期間即94年8 月
    15日起至95年2 月15日止，陸續匯款至證人甲○○於合作金
    庫埔里分行之帳戶，足證原告所匯入甲○○於合作金庫埔里
    分社之帳戶，均係供訴外人乙○○於被告公司調度資金之用
    。參以被告法定代理人亦自承被告公司均由訴外人乙○○擔
    任實際負責人，公司之借款亦由乙○○對外籌措等情，堪認
    原告主張上開金額係由乙○○以被告公司向原告所為之借款
    乙節為真實。被告上開抗辯，應不足採。
  (三)就匯入己○○帳戶90萬元部分：
    按當事人主張有利於己之事實者，就其事實有舉證之責任。
    民事訴訟法第277 條定有明文。原告主張其匯入己○○帳戶
    90萬元亦屬被告所為借款之事實，僅提出台南區中小企業銀
    行國內匯款申請書1 份為證，己○○經本院傳訊均未到庭，
    而被告法定代理人雖自承己○○為其子乙○○之女友，然尚
    難據此即認該筆款項係被告公司向原告所借貸之金額。原告
    就此部分既未能舉證以實其說，此部分之請求，為無理由，
    應予駁回。
  (四)就匯入丙○○帳戶7萬元部分：
    乙○○為證人丙○○之友，其未向丙○○借錢，亦未曾使用
    過丙○○之帳戶等情，業據證人丙○○證述在卷（見本院卷
    第72頁），證人丙○○為前揭證述後，雖另再以書狀陳稱：
    原告所匯入之7 萬元係訴外人乙○○向其所調借現金之預支
    利息，其未曾提供帳戶予被告或其關係人使用等語（見本院
    卷第76頁），其前後就是否曾貸與金錢予乙○○乙節雖為矛
    盾之陳述，然證人作證時距原告匯款至該帳戶之時間已逾1
    年，且證人與原告素昧平生，亦與發勝工程行無任何交集，
    實難期待其初見原告所提出之台南區中小企業銀行國內匯款
    申請書即憶及曾貸款予訴外人乙○○之事。再者，乙○○與
    被告究屬不同之人格主體，且乙○○均以甲○○之上開帳戶
    調度被告公司之資金，業如前述，乙○○實無須再以證人丙○○之帳戶向原告借款充作被告公司資金調度之用。是縱使
    證人丙○○所述不實，亦無法證明該7 萬元係乙○○以被告
    公司之名義向原告借款。是原告此部分之請求，亦無理由，
    應予駁回。
  (五)按代理人於代理權限內，以本人名義所為之意思表示，直接
    對本人發生效力。又稱消費借貸者，謂當事人一方移轉金錢
    或其他代替物之所有權於他方，而約定他方以種類、品質、
    數量相同之物返還之契約。借用人應於約定期限內，返還與
    借用物種類、品質、數量相同之物，未定返還期限者，借用
    人得隨時返還，貸與人亦得定1 個月以上之相當期限，催告
    返還。遲延之債務，以支付金錢為標的者，債權人得請求依
    法定利率計算之遲延利息。民法第103 條第1 項、第474 條
    第1 項、第478 條、第233 條第1 項前段分別定有明文。被
    告既自承乙○○為被告公司之實際負責人，公司借款均由其
    對外籌措，其以被告之名義向原告借款，顯屬被告授權範圍
    內之行為，該消費借貸契約應對於被告發生效力。又兩造就
    本件借款並未約定清償期，則原告於95年10月19日以存證信
    函催告被告於31日內返還借款，並於95年10月20日送達被告
    ，此有原告所提出為被告不爭執之存證信函及其回執在卷可
    證，被告逾期並未清償，從而原告請求被告給付8,171,640
    元及自支付命令送達被告之翌日（即95年11月24日）起至清
    償日止，按年息百分之5 計算之利息部分，即屬正當，應予
    准許。逾此部分之請求，因原告無法舉證證明係乙○○以被
    告公司之名義所為之借款，是原告就該部分之請求為無理由
    ，應予駁回。原告陳明願供擔保聲請宣告假執行，經核其勝
    訴部分，並無不合，爰酌定相當擔保金額，准予宣告假執行
    ；至原告敗訴部分，其假執行之聲請，已失所附麗，應予駁
    回。
四、本件判決之基礎已臻明確，兩造其餘之攻擊防禦方法及舉證
    ，核與判決無影響，爰不一一論述，併此敘明。
五、訴訟費用95,460元（裁判費94,852元及證人旅費608 元）因
    原告曾為聲明之減縮，減縮部分之裁判費3,267 元（94,852
    -91,585=3,267） 由原告負擔，其餘92,193元由兩造依勝敗
    比例分擔，即被告負擔82,410元，餘由原告負擔。
六、訴訟費用負擔之依據：民事訴訟第79條。
中　　華　　民　　國　　96　　年　　4 　　月　　17　　日
                  民事第二庭    法  官  吳錦佳
以上正本係照原本作成
如對本判決上訴，須於判決送達後廿日內向本院提出上訴狀
中　　華　　民　　國　　96　　年　　4 　　月　　17　　日
                                書記官  林美鳳
